【裁判字號】    98,交聲,1601
【裁判日期】    980820
【裁判案由】    違反道路交通管理處罰條例聲明異議
【裁判全文】
臺灣桃園地方法院交通事件裁定        98年度交聲字第1601號
原處分機關  交通部公路總局新竹區監理所桃園監理站
異  議  人
即受處分人  甲○○
上列受處分人甲○○因違反道路交通管理處罰條例案件，對於原
處分機關中華民國98年6 月29日所為之處分（原處分案號：桃監
裁罰字第裁52-DB0000000號）聲明異議，本院裁定如下：
    主  文
異議駁回。
    理  由
一、原處分意旨略以：本件異議人即受處分人甲○○於民國98年
    5 月4 日晚間8 時30分許，駕駛車牌號碼0093-SA 號自小客
    車，行經桃園縣龜山鄉○○路與宏洲街口，因行經有燈光號
    誌管制之交岔路口闖紅燈，經員警鳴笛示意停車接受稽查，
    仍不予理會逕自駛離，為桃園縣政府警察局龜山分局警備隊
    警員依道路交通管理處罰條例第53條第1 項、第60條第1 項
    規定，以桃警局交字第DB0000000 號舉發違反道路交通管理
    事件通知單逕行舉發「一、闖紅燈，二、不服稽查（攔檢不
    停）」違反道路交通管理事件，異議人於法定期限內向交通
    部公路總局新竹區監理所桃園監理站陳述不服舉發，經原處
    分機關函請舉發單位調查，仍認定受處分人有前開違規行為
    ，乃於98年6 月29日，依據道路交通管理處罰條例第53條第
    1 項、第60條第1 項、第63條第1 項第1 款、第3 款及道路
    交通管理事件統一裁罰基準表之規定，裁處受處分人罰鍰新
    臺幣（下同）5,700 元，並記違規點數4 點等語。
二、聲明異議意旨略以：異議人即受處分人甲○○，於98年5 月
    4 日晚間8 時30分許，駕駛車牌號碼0093-SA 號自小客車，
    行經桃園縣龜山鄉○○路與宏洲街口，遭桃園縣政府警察局
    龜山分局警備隊警員逕行舉發「一、闖紅燈，二、不服稽查
    （攔檢不停）」，並以桃警局交字第DB0000000 號舉發違反
    道路交通管理事件通知單逕行舉發，惟舉發之員警應提出科
    學設備之採證，用以證明異議人行經桃園縣龜山鄉○○路與
    宏洲街口時確有闖紅燈之違規行為，且桃園縣龜山鄉○○路
    係6 線道並設有慢車道分隔裝置之路段，異議人當時以時速
    50～60公里之速度行駛在忠義路快車道的內側車道，又是直
    接通過，亦未見任何員警示意停車受檢，並無拒絕停車接受
    稽查之情事，龜山分局此逕行舉發之行為，實有擾民之嫌。
    原處分機關裁處異議人罰鍰5,700 元，並記違規點數4 點之
    處分顯有錯誤，為此聲明異議請求撤銷原處分云云。
三、按汽車駕駛人，行經有燈光號誌管制之交岔路口闖紅燈者，
    處1,800 元以上5,400 元以下罰鍰；汽車駕駛人，駕駛汽車
    有違反本條例之行為，經交通勤務警察或依法令執行交通稽
    查任務人員制止時，不聽制止或拒絕停車接受稽查而逃逸者
    ，除按各該條規定處罰外，處3,000 元以上6,000 元以下罰
    鍰，道路交通管理處罰條例第53條第1 項、第60條第1 項分
    別定有明文。又汽車駕駛人有第53條、第60條第1 項情形者
    ，各記違規點數3 點、1 點，道路交通管理處罰條例第63條
    第1 項第3 款、第1 款亦有明定。次按汽車駕駛人之行為有
    不服指揮稽查而逃逸之情形，當場不能或不宜攔截製單舉發
    者，得逕行舉發；逕行舉發，應記明車輛牌照號碼、車型等
    可資辨明之資料，以汽車所有人為被通知人製單舉發。道路
    交通管理處罰條例第7 條之2 第1 項第4 款、第4 項亦分別
    定有明文。
四、經查：
（一）異議人遭警舉發，於98年5 月4 日晚間8 時30分許，駕駛
      牌照號碼0093-SA 號自小客車，在桃園縣龜山鄉○○路與
      宏洲街口，闖紅燈直行，經警鳴笛示意停車接受稽查，仍
      不予理會逕行駛離，有桃園縣政府警察局98年5 月4 日桃
      警局交字第DB0000000 號舉發違反道路交通管理事件通知
      單1 份附卷可稽。
（二）異議人固不否認有於上揭時、地駕駛車牌號碼0093-SA 號
      自小客車，行經桃園縣龜山鄉○○路與宏洲街口，惟矢口
      否認有闖紅燈及不服稽查（攔檢不停）之違規情事，並以
      前揭情詞置辯。然查：異議人於上揭時、地，行經前揭路
      口時，遇紅燈未停仍直行，且拒絕停車接受稽查而逃逸等
      情，業據證人即舉發警員乙○○於本院訊問時，到庭具結
      證稱：「98年5 月4 日晚間，我在忠義路1 段217 號前執
      行取締重點違規勤務，當時忠義路（與宏洲街口）往桃園
      方向之燈光號誌為紅燈，我看到TOYOTA廠牌、銀色、車牌
      號碼0093-SA 號之自小客車（沿忠義路）緩慢通過（前開
      交岔路口），我就跑到快車道上揮舞已開啟、發出光亮之
      指揮棒，並且吹哨子，該車就停在快車道上，後來我便尾
      隨在該車左側，慢慢將該車引導到忠義路217 號前之慢車
      道停車受檢，異議人並沒有完全停下來，我便注意異議人
      之車號，我有敲駕駛座車窗，請異議人出示證件，但是異
      議人沒有搖下車窗，反而繼續緩慢往前開，因我們有接受
      指示這種違規不要積極查緝，所以就讓他開走，之後再以
      無線電詢問，發現該車並無不法情事，且車號與車型都符
      合我們所報備，所以就逕行舉發。查獲當時只有異議人一
      台車輛違規，且當天氣候、照明狀況均良好，視線也沒有
      被其他物品或其他車輛阻擋，所以看錯機會幾乎不可能，
      而本件我是和我同事扶植文一起看到後互相比對，始逕行
      舉發，但本件沒有拍照或錄影存證」等語明確（見本院卷
      第19頁背面至20頁背面）。按證人乙○○乃為原處分機關
      所認定異議人有前開違規行為之證人，其已到庭在本院法
      官面前以言詞供述異議人有前開違規事實，並已就當時燈
      號變換情形、執勤所處位置、異議人行駛路徑及闖紅燈過
      程及拒絕停車接受稽查等情節詳述具體明確，可見舉發員
      警明確目睹異議人闖紅燈及拒絕停車接受稽查而逃逸之違
      規行為，且員警亦證稱當時停等之地點與異議人違規闖越
      號誌之地點間並無障礙物遮蔽，異議人車速放慢，辨識車
      牌號碼並無困難，且車籍資料與異議人所述之車款、顏色
      均屬相符等情，亦足認員警對於異議人之違規行為應無誤
      判之虞。再者，對於交通管制號誌之違規行為狀態瞬間即
      逝，若非設有電子感應設備之路段，實難留有物據，此時
      舉發違規事實之執勤警員即為重要之證人，且證人乙○○
      為依法執行勤務之員警，與異議人毫無怨懟，衡情當無自
      陷偽證罪而構詞誣賴異議人之理。另於本件卷存證據資料
      內並無任何積極證據足以證明證人乙○○上開供述係屬虛
      偽，本院自不得僅以證人乙○○為本件開單舉發異議人之
      員警而全盤抹煞其所具有之證人資格。從而，異議人既未
      能提出反面證據以推翻證人之前開證述且證明其確無違規
      行為，尚難認其辯解可採。則異議人於98年5 月4 日晚間
      8 時30分許在上揭地點應有駕車行經燈光號誌管制之交岔
      路口闖紅燈不服稽查（攔檢不停）之違規行為，應堪認定
      。
（三）又交通警察掣單舉發違反道路交通管理處罰條例所列之違
      規事實，本質上為行政處分，係公務員基於職務上之權力
      ，依法就特定之具體事件所為之具公法上效果之單方面行
      政行為，基於公務員為公法上行為具有公信力之原則，該
      行政行為當可被推定為真正，其據以依法處分之事實認定
      亦為正確無誤。本此公信原則，乃立法者賦予行政機關制
      定違反道路交通事件統一裁罰標準及處理細則，使執勤警
      員得當機處分以達其維護交通秩序、安全之行政目的。若
      謂公務員一切行政行為均需預留證據以證其實，則國家行
      政勢必窒礙難行，據此，刑事訴訟法就犯罪證據有關之規
      定中，與屬行政秩序罰之交通違規裁罰本質不合之部分，
      自不在準用之列，因此，本院查無任何證據足資證明執勤
      員警有捏造事實違法取締之情事存在，則執勤警員本其維
      護交通秩序、安全職責所為之舉發，自應受到合法、正確
      之推定。另按警方取締交通違規事件，其以照相或錄影等
      方式取證者，固足為違規之證明，惟警員當場舉發者，舉
      發之員警本身之目睹、耳聞，亦為違規人違規之證明，非
      必所有之違規事件，均需有照相或錄影方足為違規之證據
      。況警察執行勤務，事項繁瑣，且違規情形一過即逝，並
      非長期存在，何能要求警察必備有照相機取證？且該等違
      規事實由人之感官即可充分判定，非必以科學儀器始能偵
      測得知，為達節省行政資源之目的，何能要求每一舉發地
      點都必設有錄影設備？是本件縱無舉發照片或錄影為佐證
      ，然異議人之違規行為既經證人乙○○具結證述明確，且
      其所述內容並無何矛盾或違背經驗法則之處，自得為本院
      判斷之依據。
（四）再異議人固以證人乙○○於本院訊問時證稱：伊值勤之時
      間為晚間10時至12時等語，然本案違規時間既記載為晚間
      8 時30分，顯與證人值勤之時間不符，其所為證述應難採
      信等語為辯，然查：本案證人乙○○係於98年5 月14日晚
      間8 時至10時負責巡邏及取締重點違規勤務，此有桃園縣
      政府警察局龜山分局龜山警備隊15人勤務分配表在卷可查
      （見本院卷第24頁），足認本案證人執行勤務之時間確為
      晚間8 至10時，證人乙○○執行警備勤務為工作例行之事
      ，且係依勤務需求予以調配，其對特定日期究竟是在何時
      段執行勤務，因時間流逝記憶模糊而有誤會，亦非與常情
      相違，實難以該證人於本院訊問中一時口誤之情，即遽以
      論斷其所為證言之真實性有疑，附此敘明。
五、綜上所述，依據證人乙○○之證言，異議人確有在前揭時、
    地，駕駛車牌號碼0093-SA 號自小客車闖越紅燈不服稽查（
    攔檢不停）之違規行為，洵堪認定。原處分機關依道路交通
    管理處罰條例第53條第1 項、第60條第1 項、第63條第1 項
    第1 款、第3 款及違反道路交通管理事件統一裁罰基準表之
    規定，裁處受處分人5,700 元罰鍰，並記違規點數4 點之處
    分，核無違誤或不當，本件異議人之異議為無理由，應予駁
    回。
六、據上論斷，應依道路交通案件處理辦法第19條，裁定如主文
    。
中    華    民    國    98    年    8     月    20    日
                  交通法庭  法  官  張  詠  晶
以上正本證明與原本無異。
如不服本裁定，應於裁定送達後5 日內，向本院提出抗告狀（應
附繕本）。
                            書記官  王  峻  宏
中    華    民    國    98    年    8     月    26    日


司法院資訊處製作；財團法人民間司法改革基金會備份。
